【裁判字號】    89,交易,47
【裁判日期】    890830
【裁判案由】    過失傷害
【裁判全文】
臺灣基隆地方法院刑事判決                          八十九年度交易字第四七號
    公  訴  人  臺灣基隆地方法院檢察署檢察官
    被      告  乙○○
右列被告因過失傷害案件，經檢察官提起公訴（八十九年度偵字第一八四五號），本
院判決如左︰
    主  文
乙○○因過失傷害人，處有期徒刑貳月；又駕駛動力交通工具肇事，致人受傷而逃逸
，處有期徒刑陸月。應執行有期徒刑柒月。
    事  實
一、乙○○於民國（下同）八十九年二月二十五日凌晨零時五分許（公訴人誤載為二
    月二十四日晚間十二時許），駕駛車號ＣＧ--０七七一號自用小客車，沿基隆市
    ○○路由復興路往市區方向行駛，途經基隆市○○路二七八號前（亦即西定路二
    九一號附近），原應注意在市區道路之行車時速不得超過四十公里，且汽車在雙
    向二車道行駛時，均應在遵行車道內行駛，在劃有分向限制線之路段，不得駛入
    來車之車道內，又汽車行駛時，駕駛人應注意車前狀況，並隨時採取必要之安全
    措施，且當時乙○○並無不能注意之情事，竟疏未注意，貿然以時速約五十公里
    之速度超速行駛，且因低頭拿取車內之打火機，而致汽車向左偏駛逾越該路段之
    分向限制線，因而撞及甲○○所駕駛沿基隆市○○路由市區○○○路方向駛來之
    車號ＧＯＹ--三０八號機車，甲○○人車倒地，當場受有左脛骨平台骨折之傷害
    。乙○○於駕駛動力交通工具肇事致人受傷後竟未停車救護甲○○，反而駕車朝
    市區方向逃逸，幸經現場目擊者尾隨車後記下車號報警處理，警方並於車禍現場
    扣得乙○○所駕駛之自用小客車於撞擊時掉落地面之左後視鏡一個，因而查悉上
    情。
二、案經被害人甲○○訴由基隆市警察局第四分局報請臺灣基隆地方法院檢察署檢察
    官偵查起訴。
    理  由
一、訊據被告乙○○，固坦承於八十九年二月二十五日凌晨零時五分許，駕駛其車號
    ＣＧ--０七七一號自用小客車，行經基隆市○○路二七八號前路段，因低頭拿取
    車內之打火機，有聽到碰一聲，但未停車查看之事實不諱，惟矢口否認有過失傷
    害或肇事逃逸之犯行，並辯稱：伊駕車前並未飲酒，當時亦在自己之車道內行駛
    ，並未逾越分向限制線，當伊聽到碰一聲時，以為路面有凹洞，所以未停車查看
    ，其車之左後視鏡原本即已故障，隨時都可能掉落，本件並無證據可證明伊之自
    用小客車有撞及告訴人甲○○之機車，伊非肇事逃逸云云。惟查，右揭事實迭據
    告訴人甲○○於警訊、偵查及本院審理時指訴歷歷，並有診斷證明書一份、道路
    交通事故調查報告表一份、現場照片五張、被告事後修理汽車之照片四張在卷及
    被告所駕駛之ＣＧ--０七七一號自用小客車左後視鏡一個扣案足資佐證，由道路
    交通事故調查報告表所附之事故現場圖內容研判：告訴人甲○○之機車刮地痕起
    始於告訴人所行駛之車道內距離分向限制線約一公尺之位置處，並向右方路肩處
    延伸，顯見本件車禍之撞擊點應位在告訴人所行駛之車道內，另證人丙○○（基
    隆市警察局第四分局中山派出所警員）亦到庭具結證稱：「（本件如何查獲？）
    有路人經過尾隨抄下車號報案，我依照車號查到被告，該路人無留下資料。」、
    「（後視鏡在何處查獲？）在被害人機車左後側三、四公尺遠處發現，我先撿起
    來免得被破壞，所以現場圖未畫到。」等語（詳見本院八十九年八月十四日訊問
    筆錄），足見本件確係被告駕駛自用小客車逾越分向限制線撞及告訴人所騎乘之
    機車後，該撞擊力道致使自用小客車之左後視鏡掉落於告訴人所騎乘之機車左後
    側約三、四公尺遠處，被告所辯不足採信。
二、按市區道路行車時速不得超過四十公里；又汽車在雙向二車道行駛時，均應在遵
    行車道內行駛，在劃有分向限制線之路段，不得駛入來車之車道內；且汽車行駛
    時，駕駛人應注意車前狀況，並隨時採取必要之安全措施，道路交通安全規則第
    九十三條第一項第一款、第九十四條第三項、第九十七條第一款、第二款分別定
    有明文。被告駕車自應注意上述道路交通安全規則之規定謹慎駕駛，且當時被告
    並無不能注意之情事，詎被告竟疏未注意車前狀況、超速行駛並逾越分向限制線
    以致撞及被害人，被告之行為顯有過失。又被害人確因本件車禍受有左脛骨平台
    骨折之傷害，已如前述，則被告之過失行為與被害人之受傷結果間，顯有相當因
    果關係。本件事證已臻明確，被告犯行洵堪認定。
三、被告駕車過失肇事，致被害人受傷後逃逸，核其所為係犯刑法第二百八十四條第
    一項前段之過失傷害罪、第一百八十五條之四駕駛動力交通工具肇事致人受傷而
    逃逸罪。公訴人所引用之起訴法條雖漏未論列刑法第一百八十五條之四，惟其已
    於犯罪事實欄中詳細說明本件被告肇事後逃逸之情節，本院自應併予審究，附此
    敘明。被告所犯上開二罪間之犯意個別、行為互殊、構成要件迥異，應予分論併
    罰。爰審酌被告尚無不良前科，有本院被告全國前案紀錄表在卷可稽，本次因一
    時疏失致告訴人受有左脛骨平台骨折之傷害，其過失程度非輕，肇事後雖曾前往
    照料告訴人，惟迄今尚未能賠償告訴人所受之損害及其犯罪後態度等一切情狀，
    量處如主文所示之刑，並定其應執行之刑。
四、公訴意旨另以：被告於駕車前曾飲酒，於肇事之際口中呼氣所含酒精成分已超過
    每公升Ｏ‧二五毫克以上。惟查，被告堅決否認曾於駕車前飲酒，且本件承辦員
    警係於事發當日上午五時五十九分始對被告進行酒精測試，測得之口中呼氣所含
    酒精濃度為每公升Ｏ‧五三毫克，距離當日凌晨零時五分之車禍發生時間，已長
    達約六小時，按人體代謝血中酒精濃度有明顯之個人差異，不可一概而論，以事
    故發生後某段時間所測得之酒精濃度想要推測此人於事發當時之血中酒精濃度，
    是一種不精確、不可靠也令人無法信服之推論，比較務實而正確的觀念和作法，
    應是在事故發生後儘早取得應有之生物標本（參見台大醫學院法醫學科吳木榮醫
    師所著『酒精與交通事故傷害的法醫學觀點』之內容），是單憑被告於事發後六
    小時所測得之口中呼氣所含酒精濃度，並無法客觀推算被告於肇事之際口中呼氣
    所含酒精成分已超過每公升Ｏ‧二五毫克以上，公訴人此項論據查無實證可資佐
    證，併此敘明。
據上論斷，應依刑事訴訟法第二百九十九條第一項前段，刑法第一百八十五條之四、
第二百八十四條第一項前段、第五十一條第五款，罰金罰鍰提高標準條例第一條前段
，判決如主文。
本案經檢察官周啟勇到庭執行職務。
中      華      民      國    八 十 九     年      八     月    三十    日
                                    臺灣基隆地方法院交通法庭
                                        法  官  蔡佳玲
右正本證明與原本無異。
如不服本判決，應於判決送達後十日內向本院提出上訴狀( 應附繕本 )，上訴於臺灣
高等法院。
                                        書記官   湯惠芳
中      華      民      國    八 十 九     年      九     月     一     日
附錄論罪科刑法條：
刑法第二百八十四條第一項：
因過失傷害人者，處六月以下有期徒刑、拘役或五百元以下罰金。致重傷者，處一年
以下有期徒刑、拘役或五百元下罰金。
刑法第一百八十五條之四：
駕駛動力交通工具肇事，致人死傷而逃逸者，處六月以上五年以下有期徒刑。
刑法第二百八十四條第一項前段：
因過失傷害人者，處六月以下有期徒刑、拘役或五百元以下罰金。致重傷者，處一年
以下有期徒刑、拘役或五百元下罰金。
從事業務之人，因業務之過失傷害人者，處一年以下有期徒刑、拘役或一千元以下罰
金。致重傷者，處三年以下有期徒刑、拘役或二千元以下罰金。


司法院資訊處製作；財團法人民間司法改革基金會備份。
